臺灣新竹地方法院民事簡易判決
111年度竹北簡字第77號
原      告  黃奕睿即黃永德

被      告  黃俞燁  

上列當事人間刑事附帶民事訴訟請求損害賠償事件，經本院刑事
庭民國110年9月28日裁定移送前來（109年度附民字第592號），
本院於民國111年8月19日言詞辯論終結，判決如下：
    主  文
被告應給付原告新臺幣肆拾參萬柒仟壹佰陸拾元及自民國一０九
年十二月二十四日起至清償日止，按年息百分之五計算之利息。
原告其餘之訴駁回。
本判決第一項得假執行。
原告其餘假執行之聲請駁回。　
    事實及理由
一、被告經合法通知，未於言詞辯論期日到場，核無民事訴訟法
    第386條所列各款情形，爰依原告之聲請，依同法第436條第
    2項、第385條第1項前段規定，准由其一造辯論而為判決。
二、原告主張：被告於民國108年11月間自訴外人黃志傑（上1人
    為原告之子，以下逕稱其姓名黃志傑）得知原告有意進入清
    潔隊工作，於是向原告佯稱被告與竹北市長熟識、可幫原告
    介紹進入清潔隊工作，被告取得原告信任後，於108年11月2
    6日互加通訊軟體LINE，次（109）年1月23日被告以Line對
    原告佯稱：3、4月會有一個缺額，但代價是原告須支付疏通
    官員費用新臺幣（下同）30萬元云云，原告不疑有他，旋即
    辦理汽車借款48萬元並於109年2月14日將其中30萬元交付被
    告，因原告於109年5月11日與被告相約竹北市公所面試未果
    而查覺有異，要求被告退款，兩造約定109年6月8日13時30
    分見面還錢，但被告未依約前往，於是原告前往黃志傑工作
    場所，透過黃志傑聯繫被告，豈料被告於109年6月8日13時5
    3分許駕車前來，持番刀追砍原告，使原告心生畏懼而逃離
    現場，原告因上開事件罹患精神疾病，情緒低落長達9個星
    期，嚴重影響工作作息，依侵權行為法則請求被告歸還詐騙
    犯罪所得30萬元暨賠償原告醫療費用4,400元與工作損失，
    因為被告佯稱可109年6月1日起上班，但實際上不可能，故
    請求賠償：1個月薪水3萬5,600元＋請假扣薪12次、每次3,00
    0元，為3萬6,000元，還有精神慰撫金12萬4,000元損害等語
    ，聲明：被告應給付原告50萬元及自刑事附帶民事訴訟起訴
    狀繕本送達翌日起至清償日止，按年息5％計算之利息，並願
    供擔保請准宣告假執行。
三、被告經合法通知，未於言詞辯論期日到場，亦未提出書狀作
    何聲明或陳述。　
四、按，因故意或過失，不法侵害他人之權利者，負損害賠償責
    任，此為民法第184條第1項所明定。刑事判決所認定之事實
    ，於獨立之民事訴訟，固無拘束力，惟民事法院就當事人主
    張之該事實，及其所聲明之證據，仍應自行調查斟酌，決定
    取捨，不能概予抹煞（最高法院69年台上字第2674號判例意
    旨參照）。刑事判決所認定之事實，雖無當然拘束獨立民事
    訴訟判決之效力，然刑事判決認定犯罪所由生之理由，如經
    當事人引用，則民事法院即不得恝置不論（最高法院94年度
    台上字第2173號判決意旨參照）。查，原告上開主張之侵權
    行為事實及受損結果，經本院刑事庭110年9月28日109年度
    易字第999號刑事判決判處「黃俞燁犯詐欺取財罪，處有期
    徒刑1年，未扣案之犯罪所得30萬元，沒收之，於全部或一
    部不能沒收或不宜執行沒收時，追徵其價額；又犯恐嚇罪，
    處有期徒刑10月，未扣案之供犯罪所用番刀1支，沒收之，
    於全部或一部不能沒收或不宜執行沒收時，追徵其價額。應
    執行有期徒刑1年9月。」（見調字卷附刑事一審判決正本）
    ，且經上級審維持（見本院卷第27～31頁111年1月25日臺灣
    高等法院110年度上易字第1783號刑事二審判決查詢），全
    案定讞（見本院卷第40、43頁，111年5月13日臺灣新竹地方
    檢察署111年執字第867號、通緝），並有原告提出台灣基督
    長老教會馬偕醫療財團法人新竹馬偕紀念醫院門診紀錄單（
    見附民卷第11～17頁），未據被告到場爭執，復未提出任何
    有利於己之聲明、陳述或證據，以供本院審酌，堪信原告主
    張被告不法侵害乙情為真，故原告依侵權行為法則求為賠償
    ，為有根據。
五、次按，損害賠償，除法律另有規定或契約另有訂定外，應以
    填補債權人所受損害及所失利益為限。依通常情形，或依已
    定之計劃、設備或其他特別情事，可得預期之利益，視為所
    失利益；不法侵害他人之身體、健康、名譽、自由、信用、
    隱私、貞操，或不法侵害其他人格法益而情節重大者，被害
    人雖非財產上之損害，亦得請求賠償相當之金額，民法第21
    6條、第195條第1項前段分別定有明文。又，當事人主張有
    利於己之事實者，就其事實有舉證之責任；當事人已證明受
    有損害而不能證明其數額或證明顯有重大困難者，法院應審
    酌一切情況，依所得心證定其數額，民事訴訟法第277條前
    段、第222條亦有明定。慰藉金之多寡，應斟酌雙方之身分
    、地位、資力與加害之程度及其他各種情形核定相當之數額
    ；其金額是否相當，自應依實際加害情形與被害人所受之痛
    苦及雙方之身分、地位、經濟狀況等關係決定之，最高法院
    85年度台上字第460號判決意旨參見。續就本件准、駁範圍
    ，析述如下：
（一）財產損失部分：被告詐欺行為致原告受有損害30萬元，事
      實明確，應予認列。
（二）身體、健康受侵害部分：
　 1、醫療費用：　
　　　檢視原告提出上述門診紀錄單，日期為109年6月8日之後
      ，分別為109年7月16日（週四）、7月23日（週四）、7月
      30日（週四）、9月17日（週四），係健保給付、固定門
      診，雖未見原告提出相應之醫療費用明細，然原告其就醫
      類別既為健保身分，且為地區醫院，合理可認每次至少負
      擔掛號費150元與基本負擔240元，即每次就醫至少花費39
      0元，則就醫4次，可認列1,560元（390元/次4次）。
　 2、工作損失：
 （1）原告因被告虛假言語，誤信其可至竹北市清潔隊上班，而
      自109年5月29日從事業單位伊諾瓦科技股份有限公司（下
      稱伊諾瓦公司）退保，退保時之投保薪資為3萬6,300元，
      又於109年7月1日回任伊諾瓦公司任職，投保薪資亦為3萬
      6,300元（見調字卷附勞保明細），可見倘若原告未受詐
      欺而辦理離職，原告尚得領取1個月薪水3萬5,600元（見
      調字卷附薪資單），亦即若非被告實施詐欺不法行為，則
      原告依具繼續性質之勞動契約本可領取月薪3萬5,600元，
      此係依客觀情狀之預期利益損失，故原告請求被告賠償該
      月（109年6月份）薪水3萬5,600元，應屬可採。
 （2）惟原告另稱其因被告不法行為導致其罹患精神疾病，情緒
      低落長達9個星期，嚴重影響工作作息云云各語（見附民
      卷第7頁起訴狀），然經本院檢視原告所提出之證據資料
      ，其請假月份發生於109年7月、8月、10月、12月、110年
      1月、3月、4月、6月、7月、9月、10月、12月（見調字卷
      薪資單），期間橫跨1年6個月，原告復以上開各月請假頻
      率，均以每月1日、每日8小時計算，除了未見原告提出經
      醫師出具之正式診斷證明書，判定該12次請假與被告刑事
      不法行為其間之相當因果關係，此外，勞工請假事由原因
      甚多，而上開薪資單僅列扣薪事由為事假，故原告請求被
      告賠償所謂請假扣薪12次、每次3,000元，合計3萬6,000
      元，不足為取。
　 3、精神慰撫金：
　　　原告因受詐騙損失30萬元，但此部分被侵害之權利為財產
      權，與請求精神慰撫金限於身體、健康、名譽、自由、信
      用、隱私、貞操，或不法侵害其他人格法益而情節重大之
      要件不符。原告因被告持番刀追砍，駭人聽聞，原告自得
      請求被告賠償此部分之精神慰撫金。審酌原告71年次，其
      所得、財產、勞保投保紀錄（見調字卷附戶籍謄本、勞保
      明細、司法院稅務電子閘門調件明細）；被告59年次，目
      前從事農作、平均年收入約30至40萬元（見調字卷附刑事
      判決正本），本件不法行為態樣及手段，具體情節係持足
      以取人性命之番刀追砍，嚴重威脅生命安全等等一切各情
      ，綜據各情，爰認原告請求精神慰撫金12萬4,000元過高
      ，應核減至10萬元。
六、從而，原告依侵權行為法則請求被告賠償43萬7,160元（被
    告詐欺犯罪不法所得30萬元＋原告4次醫療費用1,560元＋109
    年6月份月薪3萬5,600元＋原告遭受恐嚇之精神慰撫金10萬元
    ）及自刑事附帶民事訴訟起訴狀送達翌日即109年12月24日
    起至清償日止，按年息5％計算之利息（民法第229條第2項、
    第233條第1項前段、第203條規定參看），為有理由，即無
    不合，應予准許，爰判決如主文第1項所示，逾此範圍之請
    求，當屬無據，應予駁回，如主文第2項所示。又，原告勝
    訴部分係就民事訴訟法第427條訴訟適用簡易程序所為被告
    敗訴之判決，依民事訴訟法第436條第2項、第389條第1項第
    3款，應依職權宣告假執行，如主文第3項所示，原告雖聲明
    願供擔保請准假執行，但此僅在促請法院注意，毋庸為准、
    駁之諭知，至於原告敗訴部分，其假執行之聲請失所依據，
    應予駁回，如主文第4項所示。
七、本件係原告提起刑事附帶民事訴訟，請求損害賠償事件，依
    依刑事訴訟法第504條第2項規定，本無須繳納裁判費用，且
    經本院刑事庭裁定移送後，於本院民事訴訟程序進行期間亦
    無支付任何訴訟費用，是本院於裁判時即不為訴訟費用負擔
    之諭知，併予敘明。　　
　　
中　　華　　民　　國　　111 　年　　9 　　月　　2 　　日
                  竹北簡易庭  法　官　周美玲
以上正本係照原本作成。
如對本判決上訴，須於判決送達後20日內向本院提出上訴狀，應
附理由並添具繕本1件，且刑事法院依刑事訴訟法第504條第1項
以裁定將附帶民事訴訟移送同院民事庭，依同條第2項規定，固
應免納裁判費，然所應免納裁判費之範圍，以移送前之附帶民事
訴訟為限，一經移送同院民事庭，即應適用民事訴訟法之規定，
故如原告對於敗訴部分全部不服而提起上訴，上訴利益為新臺幣
6萬2,840元，應繳納第二審上訴費用新臺幣1,500元。被告對於
敗訴部分全部不服而提起上訴，上訴利益為新臺幣43萬7,160元
，應繳納第二審上訴費用新臺幣7,110元。
中　　華　　民　　國　　111 　年　　9 　　月　　2 　　日
                              書記官　徐佩鈴